【裁判字號】    98,交聲,2998
【裁判日期】    980930
【裁判案由】    交管條例聲異
【裁判全文】
臺灣板橋地方法院交通事件裁定        98年度交聲字第2998號
原處分機關  交通部公路總局臺北區監理所蘆洲監理站
異  議  人
即受處分人  甲○○
上列異議人即受處分人因違反道路交通管理處罰條例案件，對於
交通部公路總局臺北區監理所蘆洲監理站於民國九十八年七月十
日北監盧字第裁四六－ＣＶ0000000號裁決，聲明異議，
本院裁定如下：
    主  文
原處分撤銷。
甲○○不罰。
    理  由
一、按違反本條例之行為，自行為成立之日起；行為有連續或繼
    續之狀態者，自行為終了之日起，逾三個月不得舉發，道路
    交通管理處罰條例第九十條前段定有明文；次按交通違規事
    件之舉發，分為當場舉發與逕行舉發，逕行舉發者，應按已
    查明之資料填註車牌號碼、車輛種類、車主姓名及地址，並
    於通知單上方空白處加註逕行舉發之文字後，由舉發機關送
    達被通知人，此為違反道路交通管理事件統一裁罰基準及處
    理細則第十一條第一項第四款所明訂。上開規範目的即為諭
    令行政機關有義務儘早行使國家對人民交通違規事件之裁罰
    權，避免長期處於不確定之狀態，並避免將來發生爭議時因
    時間過久而使當事人均記憶糢糊，舉證困難。又同條例第九
    十二條第三項規定授權訂定之違反道路交通管理事件統一裁
    罰基準及處理細則第五條明定：「處理違反道路交通管理事
    件，有關文書送達之程序，依行政程序法之規定」。依行政
    程序法第一百十條第一項規定：「書面之行政處分自送達相
    對人及已知之利害關係人起；書面以外之行政處分自以其他
    適當方法通知或使其知悉時起，依送達、通知或使知悉之內
    容對其發生效力」，是交通違規行為之舉發之性質，不論屬
    公法上有相對人之書面意思通知或行政處分，自應將書面（
    舉發通知單）送達於受通知人，或使其達於可得瞭解舉發通
    知單之內容之狀態，始完成舉發程序而發生效力，臺灣高等
    法院九十六年度交抗字第十九號、九十五年度交抗字第六
    九○、六八一、六七○、六六七、六一七、五二九、二二八
    、一三六號裁定均同此見解，足供參照。末按「受處分人，
    不服第八條主管機關所為之處罰，得於接到裁決書之翌日起
    二十日內，向管轄地方法院聲明異議」，道路交通管理處罰
    條例第八十七條第一項定有明文。
二、本件異議人即受處分人甲○○駕駛所有車牌號碼ＷＲＸ－六
    三五號輕型機車，於民國九十七年十月二日下午二時十分許
    ，行經有燈光號誌管制之臺北縣泰山鄉○○路與幸福路之交
    岔路口時，有闖紅燈之交通違規行為，經臺北縣政府警察局
    新莊分局執勤員警就受處分人上開交通違規行為逕行依據採
    證照片製單舉發，嗣受處分人未於應到案日期前前往指定處
    所聽候裁決且繳納罰鍰結案或陳述意見，原處分機關乃依道
    路交通管理處罰條例第五十三條第一項及違反道路交通管理
    事件統一裁罰基準表之規定，裁處受處分人罰鍰一千八百元
    （裁決書漏未依同條例第六十三條第一項第三款規定記違規
    點數三點）。
三、經查：(一)本件異議人甲○○於民國九十八年七月十四日所提
    出者雖為交通違規案件陳述書，迄於同年八月十一日始提出
    聲明異議狀，但依卷附之交通部公路總局臺北區監理所蘆洲
    監理站九十八年七月十日北監盧字第裁四六－ＣＶ0000
    000號裁決書、九十八年七月十四日掛號郵件之送達證書
    、陳述書及聲明異議狀觀之，該陳述書之內容，其真意與提
    出聲明異議狀同，均係對於原處分機關之裁決表示不服之意
    思，應認異議人於提出申訴單時即為提出聲明異議狀，故本
    件聲明異議應未逾二十日之法定期間，先予明。(二)本件舉
    發通知單係於九十七年十月二十一日填單，先於九十七年十
    月二十四日以大宗掛號郵寄送達至異議人車籍地「臺北縣五
    股鄉○○路一一五號三樓」地址後，惟因「無人收受」而「
    寄存送達」於德音郵局，且目前尚仍寄存於德音郵局等情，
    有臺北縣政府警察局新莊分局警察局九十八年七月三十一日
    北縣警新交字第○九八○○三六八五○號函文及其附件送達
    證書影本各一紙在卷可按。惟異議人甲○○之戶籍地址為「
    臺北縣泰山鄉○○路○段七十八號六樓之一」，且遷入日期
    為九十五年八月十五日，此有個人基本資料查詢結果一紙附
    卷可稽，足見臺北縣五股鄉○○路一一五號三樓自九十五年
    八月十五日後，已非異議人之住所或居所，寄存送達本應向
    異議人斯時之住所地即臺北縣泰山鄉○○路○段七十八號六
    樓之一為之始生效力，原處分機關未查及此，逕僅向車籍地
    即臺北縣五股鄉○○路一一五號三樓為送達，該寄存送達程
    序自非合法。是上開舉發通知單確未於異議人違規行為後之
    三個月內即九十八年一月二日前為合法送達已明，依首揭規
    定及說明，本件舉發即未合法完成，而交通違規事件得據以
    裁罰者，必以該違規事件業經依限期完成舉發為前提，於逕
    行舉發，猶須將通知單送達於違規人，舉發始生效力。茲本
    件既非當場舉發，且舉發通知單並未於三個月內合法送達於
    異議人，從而該舉發殊非合法，依法要無得再據此一舉發加
    以裁罰之餘地。原處分機關未予詳查，對於未經合法舉發之
    違規行為裁處罰鍰，顯有未洽，應由本院將原處分撤銷，並
    諭知異議人不罰。
據上論斷，應依道路交通案件處理辦法第二十條，裁定如主文。
中    華    民    國    98    年    9     月    30    日
                    臺灣板橋地方法院交通法庭
                              法  官  王綽光
上列正本證明與原本無異。
如不服本裁定，應於裁定送達後五日內向本院提出抗告狀。
                              書記官  許清秋
中    華    民    國    98    年    10    月    2     日


司法院資訊處製作；財團法人民間司法改革基金會備份。
